【裁判字號】    99,台上,6933
【裁判日期】    991104
【裁判案由】    違反廢棄物清理法
【裁判全文】
最高法院刑事判決            九十九年度台上字第六九三三號
上  訴  人  甲○○
            乙○○
上列上訴人等因違反廢棄物清理法案件，不服台灣高等法院高雄
分院中華民國九十七年十二月十六日第二審判決（九十七年度上
訴字第九一八號，起訴案號：台灣屏東地方法院檢察署九十六年
度偵字第三四一號），提起上訴，本院判決如下：
    主  文
上訴駁回。
    理  由
按刑事訴訟法第三百七十七條規定，上訴於第三審法院，非以判
決違背法令為理由，不得為之。是提起第三審上訴，應以原判決
違背法令為理由，係屬法定要件。如果上訴理由書狀並未依據卷
內訴訟資料，具體指摘原判決不適用何種法則或如何適用不當，
或所指摘原判決違法情事，顯與法律規定得為第三審上訴理由之
違法情形，不相適合時，均應認其上訴為違背法律上之程式，予
以駁回。本件上訴人甲○○、乙○○上訴意旨略稱：(一)上訴人等
因工程填地需要，經他人介紹向張緩旗購買時，張緩旗即表示該
物為爐石，可做為工程填地使用，並出具台灣高雄地方法院民國
九十二年度偵字第一七００八號不起訴處分書予上訴人等，上訴
人等因而相信方始購買，上訴人等主觀上認為所購買的東西，係
屬於可再利用之事業廢棄物，依廢棄物清理法第三十九條規定，
自不受同法第四十一條規定取得處理許可之限制。(二)上訴人等自
始即信任該不起訴處分書之記載，認為所購買者係可再利用之廢
棄物，上訴人等並無犯罪之故意，原判決遽認上訴人等有故意為
廢棄物清理法第四十一條之犯行，顯有判決不適用法則及適用法
則不當之違誤。(三)原審僅引用上開不起訴處分書中所載「一般事
業廢棄物」，遽認上訴人等明知為廢棄物，卻忽視該不起訴處分
書係記載：「爐石粉，係可再利用於營建工程、水泥製品、工程
填地，屬一般事業廢棄物」，有判決理由矛盾之違法。(四)原審對
於內政部警政署環境保護警察隊第三中隊調查報告所載：「位於
高雄縣大寮鄉○○段之爐石粉，係屬於經濟部事業廢棄物再利用
種類及管理方式中編號十五：電弧爐煉鋼爐渣（石）」，對於爐
石粉係認定為再利用之事業廢棄物，卻未引用，顯有認定事實不
依卷內證據，及與證據不相適合之違誤。(五)原判決認定上訴人等
載運地點為「大寮鄉○○段 158－36地號土地」，然一般人未經
地政機關測量，自難得悉土地之正確地號，證人張簡志明所提出
之地籍圖謄本，隨意繪製標示「來源」，並未會同上訴人等前往
現場履勘確認，證明力自有疑義。原審未加履勘，即認上訴人等
載運地點即在「大寮鄉○○段 158－36地號土地」，採用證據自
屬違背證據法則。(六)原判決雖認定上開不起訴處分書之地號應為
「大寮鄉○○段 158－35地號」，與上訴人等購買爐石粉之土地
「大寮鄉○○段 158－36地號土地」，並非同一地點，然該不起
訴處分書卻記載「大寮鄉○○段 158－36、158－110地號」，而
前揭環保警察中隊調查報告所述地號各項不同，其中 158－36地
號係指案外人黃崑光部分，而另案被告簡清男所涉案件土地係「
赤崁段158－37、158－110地號」，亦非「赤崁段158－35地號」
，原判決上開認定與證據顯然不合，亦有判決不備理由及理由矛
盾之違法。(七)「赤崁段158－36、158－37、158－110地號」三筆
土地，相隔不到數公尺，顯然有相當之同一性，原判決未予詳查
，遽予認定上訴人等購買爐石粉之地點與不起訴處分書所在爐石
粉並非同一，顯與一般經驗法則有違。(八)原判決理由謂內政部警
政署環境保護警察隊第三中隊調查報告載明位於大寮鄉○○段之
爐石粉，屬一般事業廢棄物，而本件上訴人所處理之廢棄物係有
害事業廢棄物，二者並非相同，且既屬有害事業廢棄物，依法自
不能再利用等語。然原判決又謂有害事業廢棄物之認定，非常專
業與繁雜，證人張馨予亦證稱：稽查時外觀上無法判斷上開廢棄
物是否為有害事業廢棄物云云，上訴人僅有一般人之常識，又無
儀器檢測，對於所購買之爐石粉有逾越PH值之情事，並無故意，
對同一行為意思認定前後標準不一，亦有判決理由矛盾之違法。
(九)爐石粉為白色粉狀物與上訴人等所購買者並無不同，上開調查
報告載明爐石粉檢測之PH值為12.4，與本件上訴人等所購之爐石
粉檢測PH值12.7相差無幾，自不得僅以相差極微之PH值，遽認上
訴人等所購之爐石粉與上開調查報告所載之爐石粉，並非相同物
品。原判決對此並無任何說明，亦無任何證據，實有判決不備理
由之違誤。(十)上訴人等相信不起訴處分書所載，始購買本件爐石
粉，然不起訴處分書所載地號與環境保護警察調查報告所載地號
卻有未合，該案地號及堆置之爐石粉，是否與上訴人等載運之地
號及購買之爐石粉相同，事涉上訴人等是否有犯罪故意，及客觀
上物品是否同一等構成要件，顯為本案之重要證據，原審未調取
另案被告簡清男、梁忠進案件資料，亦有應於審判期日調查證據
未予調查之違法云云。
惟查，原判決依憑上訴人等不利於己之部分供述、證人丙○○、
張簡志明之證詞、報告書、高雄市小港區○○地區街／路名稱概
略圖之照片、回填契約書、行政院環境保護署九十六年一月十五
日環署督字第０九六０００四五九四號函、台灣高雄地方法院九
十二年度偵字第一七００八號不起訴處分書、調查報告等證據，
資以認定上訴人等有原判決事實欄所載之犯罪事實，因而維持第
一審分別論處上訴人等共同未依廢棄物清理法第四十一條第一項
規定領有廢棄物處理許可文件，從事廢棄物處理罪刑（甲○○處
有期徒刑二年，減為有期徒刑一年，乙○○處有期徒刑一年，減
為有期徒刑六月）之判決，駁回上訴人等在第二審上訴，已詳敘
其所依憑之證據及認定之理由。對於上訴人等辯稱：不知所購買
者係廢棄物云云。其等共同選任辯護人辯稱：上訴人等所購買之
灰白粉粒物，與上開不起訴處分書所記載之地點相同，該不起訴
處分書所記載之爐石粉，屬可再利用之事業廢棄物，上訴人等主
觀上所所認知的東西，係屬可再利用之事業廢棄物，不適用廢棄
物清理法第四十條之限制等語。經綜合調查證據之結果，認係卸
責之詞，不足採信，分別於判決理由內詳予指駁，並說明其證據
取捨及判斷之理由。且敘明：(1)證人張簡志明於第一審證稱：上
訴人等載運地點在「高雄縣大寮鄉○○段 158－36地號」土地，
並有報告書及高雄市小港區○○地區街／路名稱概略圖之照片可
稽，可以採信。(2)本件查獲之白色粉末經採樣送驗，係有害事業
廢棄物，依法自不能再利用。(3)上開不起訴處分書已載明「屬一
般事業廢棄物」，可知上訴人甲○○向張姓男子所購得之爐石粉
（即本案之灰白粉粒狀物），應屬廢棄物。上訴人等分別係高中
、高職畢業，從事買土、填土有二、三年之久，對廢棄物之智識
程度非低，自難諉為不知。(4)依內政部警政署環境保護警察隊第
三中隊調查報告之記載，上開不起訴處分之地號為「大寮鄉○○
段 158－35地號土地」，與本件上訴人等所辯購買爐石之地點「
大寮鄉○○段 158－36地號土地」，並非同一地點，且該調查報
告之廢棄物係屬一般事業廢棄物，與本件上訴人等所處理之廢棄
物係有害廢棄物，亦不相同，顯見上訴人等所處理之廢棄物，與
上開不起訴處分所在之廢棄物，並非相同等語。又公訴意旨另以
：甲○○、乙○○明知有害事業廢棄物不得任意棄置，於九十六
年一月二日，乙○○受僱於甲○○駕駛上開曳引車自高雄縣大寮
鄉○○段158－36地號載運由甲○○事先向某張姓男子所購得之
灰白色粉粒狀有害事業廢棄物充作上開土地之回填物料，認上訴
人等另涉犯廢棄物清理法第四十六條第一項第一款之任意棄置有
害事業廢棄物罪嫌等語。經綜合調查證據之結果，認該部分犯罪
尚屬不能證明，以公訴意旨認該部分與上開論罪科刑部分，為想
像競合犯之裁判上一罪關係，而不另為無罪之諭知，亦在判決內
加以敘明。原判決所為論述，核與卷證資料相符，從形式上觀察
，並無足以影響判決結果之違背法令之情形。按：(一)認事採證、
證據之取捨及證據證明力之判斷，俱屬事實審之職權，苟無違背
證據法則，自不能指為違法。本件原判決審酌上訴人等所處理者
確係廢棄物，渠等所提出之上開不起訴處分書已載明係一般事業
廢棄物，以上訴人等之學歷、經驗，對廢棄物之智識程度不低，
就本件係廢棄物，自不能諉為不知。又渠等載運之地點與上開不
起訴處分書所示地點不同，二者之屬性亦不相同，一為一般事業
廢棄物，一為有害廢棄物，上訴人等所處理者與上開不起訴處分
書所載者自非同一。又本件既係有害廢棄物，依法自不能再利用
。據此認定上訴人等有本件之犯罪事實，已分別在判決內詳敘其
認事採證、證據取捨及判斷之理由，核與證據法則無違，為其職
權之適法行使，自不能指為違法。上訴意旨(一)(二)(三)(四)所指，就屬
原審認事採證職權之適法行使，任意指摘，自非適法之第三審上
訴理由。(二)本件上訴人等載運廢棄物之地點，已經證人即環保警
察隊第三中隊隊員張簡志明查明並於第一審證述明確，並有其所
提出之報告書、高雄市小港區○○地區街／路名稱概略圖之照片
及地籍圖謄本為證，而該報告書亦敘明該地段（高雄縣大寮鄉○
○段158－36地號）係易生環保案件處所，該中隊向以一個範圍
作勤務編排，慣稱該處為高屏十五路與高屏十七街口，與概略圖
照片及地籍圖謄本相符，該地號既曾經堆置廢棄物，證人承辦廢
棄物處理業務，因而查明上訴人等之載運地點，自屬可信，並無
履勘現場之必要，原審未為無益之調查，並無不合，自無上訴意
旨(五)所指之違法。(三)本件上訴人等所載運之廢棄物係有害廢棄物
，顯與上開不起訴處分書所載之廢棄物不同，自不能僅以地號之
記載相同，即認二者係相同之物，上訴意旨(六)(七)(九)(十)就不影響原
判決意旨之事項，再事爭執，難謂適法之上訴第三審理由。(四)原
判決理由謂上訴人等載運之廢棄物係有害廢棄物，與上開不起訴
處分書之廢棄物不同，係以本件廢棄物經鑑定後，為有害廢棄物
，二者客觀上性質不同，自非相同之廢棄物。此與原判決理由謂
上訴人等不具專業知識，又無儀器檢驗，主觀上不知其等運輸之
廢棄物係有害廢棄物，係就上訴人之主觀犯意所為之認定，認定
事項不同，並無矛盾，亦無上訴意旨(八)所指之違法。上訴人等上
訴意旨所指，或就屬原審認事採證職權之適法行使，任意指摘為
違法，或於原判決不生影響之事項再為爭辯，核與法律規定得為
第三審上訴理由之違法情形，均不相適合，應認其等上訴違背法
律上之程式，予以駁回。
據上論結，應依刑事訴訟法第三百九十五條前段，判決如主文。
中    華    民    國  九十九  年   十一   月    四    日
                      最高法院刑事第十二庭
                          審判長法官  黃  一  鑫  
                                法官  張  春  福  
                                法官  林  勤  純  
                                法官  陳  國  文  
                                法官  宋  明  中  
本件正本證明與原本無異
                                      書  記  官  
中    華    民    國  九十九  年   十一   月    十    日
                                                      V

司法院資訊處製作；財團法人民間司法改革基金會備份。
